臺灣屏東地方法院刑事判決
96年度易字第108號
公　訴　人　臺灣屏東地方法院檢察署檢察官
被　　　告　甲○○
上列被告因竊盜案件, 經檢察官提起公訴（95年度偵字第7550號
）, 本院裁定以簡式審判程序審理, 判決如下：
    主  文
甲○○攜帶兇器、毀壞門扇竊盜, 處有期徒刑壹年, 減為有期徒
刑陸月, 如易科罰金, 以銀元參佰元即新臺幣玖佰元折算壹日。
    事  實  及  理  由
一、事實: 甲○○基於意圖為自己不法之所有及侵入他人住宅之
    犯意, 於民國95年3 月16日下午1 時54分許（起訴書所載下
    午5 時30分為被害人發現住處遭竊時間）, 在屏東縣林邊鄉
    ○○村○○路8 號乙○○住處後方, 持其所有、客觀上可供
    為兇器使用之鋸子1 支, 先後鋸斷該處後方紗門及房間房門
    之金屬橫條鎖後, 侵入該住宅內竊得乙○○所有之金飾乙批
    （約7 錢）, 得手後攜往屏東縣林邊鄉某金飾店變賣, 得款
    新臺幣約2,000 元。嗣經乙○○報警後, 循線查獲上情。
二、證據: 除引用起訴書證據欄記載之證據（如附件）外, 並增
    加引用被告於本院審理中之自白為證據。
三、按行為後法律有變更者, 適用行為時之法律。但行為後之法
    律有利於行為人者, 適用最有利於行為人之法律, 刑法第2
    條第1 項定有明文。查被告行為前, 刑法已大幅修正, 惟由
    總統以華總一義字第09400014901 號令公布自95年7 月1 日
    施行。刑法施行法亦於95年6 月14日由總統公布, 於95年7
    月1 日施行。因修正後之刑法第2 條第1 項規定, 係規範行
    為後法律變更所生新舊法律比較適用之準據法, 於刑法修正
    施行後, 應適用修正後刑法第2 條第1 項之規定為「從舊從
    輕」之比較。而於比較時, 則應併就罪刑有關之共犯、未遂
    犯、想像競合犯、牽連犯、連續犯、結合犯, 以及累犯加重
    、自首減輕暨其他法定加減原因（如身分加減）與加減比例
    等一切情形, 本於統一性及整體性原則, 綜其全部罪刑之結
    果而為比較（最高法院95年5 月23日刑事庭第8 次會議決議
    參照）。本件所涉法律之變更部分, 計有下列數項：
    (一)刑法第306 條第1 項侵入住宅罪之法定刑：
      修正後之刑法施行法第1 條之1 規定：「中華民國94年1
      月7 日刑法修正施行後, 刑法分則編所定罰金之貨幣單位
      為新臺幣。94年1 月7 日刑法修正時, 刑法分則編未修正
      之條文定有罰金者, 自94年1 月7 日刑法修正施行後, 就
      其所定數額提高為30倍。但72年6 月26日至94年1 月7 日
      新增或修正之條文, 就其所定數額提高為3 倍」。故自95
      年7 月1 日起, 刑法第306 條第1 項侵入住宅罪之法定刑
      已由「1 年以下有期徒刑、拘役或300 元以下罰金」修改
      為「1 年以下有期徒刑、拘役或新臺幣9,000 元以下罰金
      」。因原定之「罰金300 元」係以銀元計算, 依罰金罰鍰
      提高標準條例第1 條及現行法規所定貨幣單位折算新臺幣
      條例第2 條規定計算結果, 即「新臺幣9,000 元」。故本
      罪之徒刑、拘役及罰金刑上限, 修正前後並無變更。惟修
      正後刑法第33條第5 款規定: 「罰金: 新臺幣1,000 元以
      上, 以百元計算之。」, 修正前之刑法同條款則規定: 「
      罰金：1 元以上」（依罰金罰鍰提高標準條例第1 條規定
      應為銀元10元, 即新臺幣30元）。故依修正後之規定, 刑
      法第305 第1 項之法定刑下限已經提高, 新舊法比較結果
      , 以修正前之舊法對被告較為有利。
    (二)刑法第55條牽連犯之規定:
      按刑法第55條有關牽連犯之規定, 業於修正後刪除。此項
      刪除雖非犯罪構成要件之變更, 但足以影響行為人應受刑
      罰之法律效果。蓋被告犯一罪而其方法或結果之行為犯他
      罪名者, 依修正前之規定, 從一重處斷, 惟依修正後之規
      定, 需分論併罰, 故仍屬法律有變更, 且依此比較結果,
      顯以適用舊法對被告較為有利。
    (三)刑法第41條第1 項前段:
      刑法修正前, 被告如犯最重本刑為5 年以下有期徒刑以下
      之刑之罪, 而受6 個月以下有期徒刑或拘役之宣告者, 依
      刑法第41條第1 項前段及罰金罰鍰提高標準條例第2 條規
      定, 得以銀元300 元即新臺幣900 元折算1 日易科罰金。
      惟依修正後之同條項規定, 則以新臺幣1,000 元、2,000
      元或3,000 元折算1 日而易科罰金, 兩相比較, 自以修正
      前之舊法對被告較為有利。
    (四)經綜合比較新舊刑法之規定後可知, 修正後之刑法規定並
      未有利於被告, 依刑法第2 條第1 項前段規定, 仍應適用
      被告行為時之刑法規定處斷, 合先敘明。
四、按告訴乃論之罪, 告訴人只須陳述被害事實, 並表示訴究之
    意思為已足, 不以明示其所告訴者為何項罪名為必要（最高
    法院74年台上字第1281號判例參照）, 經查本件被害人於警
    詢及偵查中均曾陳述被告侵入住宅之事實, 並表示希望法院
    儘速將被告逮捕到案並從重量刑, 顯見其應有訴究被告此部
    犯行之意, 故其雖未指明告訴之罪名法條, 仍應認為其已就
    此部分犯罪提出告訴。次按, 所謂兇器, 其種類並無限制,
    凡客觀上足以對人之生命、身體安全構成威脅, 而具有危險
    性之物品均屬之, 且只須行竊時攜帶即為已足, 不以行為人
    初有行兇之意圖為必要。查被告甲○○帶往犯罪地點之鋸子
    , 雖未扣案, 然其既能鋸斷被害人住宅門扇之金屬橫條鎖,
    自足以對人之生命、身體安全構成威脅, 在客觀上具有危險
    性, 應屬刑法第321 條第1 項第3 款所稱兇器。是以被告於
    日間, 攜帶鋸子1 支破壞他人住宅之門鎖後, 侵入住宅內行
    竊之行為, 係犯刑法第306 條第1 項之侵入住宅罪及同法第
    321 條第1 項第2 、3 款之毀越門扇攜帶兇器竊盜罪。其所
    犯上開兩罪, 有方法結果之牽連關係, 為刑法修正前所謂之
    牽連犯, 應依修正前刑法第55條規定從一重之毀越門扇攜帶
    兇器竊盜罪處斷。公訴意旨雖未論及被告侵入他人住宅之罪
    名, 然該事實已記載在起訴書之犯罪事實欄內, 應認為已有
    起訴之意。爰審酌被告之智識程度, 曾有竊盜及公共危險之
    犯罪前科, 素行不端, 本件犯罪之動機、目的、手段、竊取
    物品之價值、數量, 被害人所受損失, 被告事後坦承犯行,
    惟未賠償被害人之損失等一切情狀, 量處如主文所示之刑,
    並依中華民國96年罪犯減刑條例之規定減刑, 及依修正前刑
    法第41條第1 項前段規定, 諭知易科罰金之折算標準, 以資
    懲儆。
據上論斷, 應依刑事訴訟法第273 條之1 第1 項、第299 條第1
項前段、第310 條之2,刑法第2 條第1 項前段、第321 條第1 項
第2 款、第3 款, 修正前刑法55條、第306 條第1 項、第41條第
1 項前段, 中華民國96年罪犯減刑條例第2 條第1 項第3 款、第
7條, 修正廢止前罰金罰鍰提高標準條例第2 條, 判決如主文。
中　　華　　民　　國　　96　　年　　7 　　月　　27　　日
                  刑事第四庭    法  官  王以齊
以上正本證明與原本無異。
如不服本判決應於收受本判決送達後十日內向本院提出上訴書狀
，其未敘述上訴理由者，並得於提起上訴後十日內向本院補提理
由書狀（均須按他造當事人之人數附繕本）「切勿逕送上級法院
」
中　　華　　民　　國　　96　　年　　7 　　月　　27　　日
                                 書記官  盧姝伶
附錄本判決論罪科刑法條：
刑法第306條第1項
無故侵入他人住宅、建築物或附連圍繞之土地或船艦者, 處1 年
以下有期徒刑、拘役或3 百元以下罰金。
刑法第321條
犯竊盜罪而有左列情形之一者, 處6 月以上、5 年以下有期徒刑
：
二  毀越門扇、牆垣或其他安全設備而犯之者。
三  攜帶兇器而犯之者。
